【裁判字號】    97,重訴,709
【裁判日期】    980219
【裁判案由】    履行契約
【裁判全文】
臺灣臺北地方法院民事判決             97年度重訴字第709號
原      告  永柏企業股份有限公司
兼法定代理  丙○○
上二人共同
訴訟代理人  陳永昌律師
複  代理人  王景暘律師
被      告  丁○
訴訟代理人  崔百慶律師
被      告  乙○○
訴訟代理人  吳正順律師
參  加  人  台鳳股份有限公司
法定代理人  黃建勛
上列當事人間履行契約事件，本院於中華民國98年1月15日言詞
辯論終結，判決如下：
    主  文
原告之訴及假執行之聲請均駁回。
訴訟費用由原告負擔。
    事實及理由
甲、程序部分：
    按就兩造之訴訟有法律上利害關係之第三人，為輔助一造起
    見，於該訴訟繫屬中，得為參加，民事訴訟法第58條定有明
    文。本件原告起訴係請求被告應連帶給付台鳳股份有限公司
    （下稱台鳳公司）新臺幣（下同）1億元，及自起訴狀繕本
    送達翌日起至清償日止，按年息5％計算之利息，以上款項
    由原告代台鳳公司受領，則台鳳公司與本件有法律上之利害
    關係，灼然甚明，其具狀為輔助被告參加本件訴訟（見本院
    卷第202頁)，自應准許之。
乙、實體部分：
一、原告主張：
  (一)訴外人新光人壽保險股份有限公司（下稱新光人壽）對於台
    鳳公司原有6億1,200萬元及自89年4月24日起至清償日止按
    年息9.25％計算之利息之債權，經強制執行部分受償後，未
    償餘額為6億3,735萬2,544元，嗣新光人壽於93年10月15 日
    將上開債權及該債權下之一切權利義務讓與訴外人立富資產
    管理股份有限公司（下稱立富公司），立富公司又於96年1
    月15日將該公司對於台鳳公司之6億1,200萬元不良債權轉讓
    與原告，原告嗣依受讓之債權強制執行台鳳公司之財產而於
    96年7月18日受償1,055萬元，是原告對台鳳公司尚有6億145
    萬元之債權存在。
  (二)被告丁○及乙○○與訴外人秀岡開發事業股份有限公司（下
    稱秀岡公司）、甲○○、張秀青、張益周、張朝翔、張朝喨
    等8人，由甲○○為共同代表人，於87年10月13日與台鳳公
    司簽訂土地買賣契約書（下稱系爭契約書），由台鳳公司向
    丁○及乙○○等8人購買坐落臺北縣新店市○○○段3號等土
    地，面積共約131.26566公頃，以及在建公共設施、整地工
    程及建築工程等等，買賣總價款計170億3,000萬元，付款辦
    法為：1.定金以總價款10％計算之金額，簽訂本約時以及其
    票據給付3億元，其餘款項於88年1月31日全部付清；2.總價
    款90％在乙方（即乙○○等人）取得土地開發整地之雜項使
    用執照後，自簽訂本約日起算3年內全部付清。系爭契約書
    第13條第3款亦約定：關於乙方依本約負履行義務之事項，
    乙方當事人應付連帶履行之責任。嗣因台鳳公司無法按原約
    定履行，經秀岡公司等8人解除買賣契約，關於契約解除後
    回復原狀及損害賠償事項等善後事宜，丁○、乙○○、秀岡
    公司、甲○○、張秀青、張益周等6人、由甲○○為共同代
    理人，於89年9月7日與台鳳公司簽定協議書（下稱系爭協議
    書），其中第1條約定：乙方（即乙○○等6人）已過戶予甲
    方（即台鳳公司）如附表所示之土地，甲方同意自系爭協議
    書簽訂日起1個月內辦理所有權移轉登記返還乙方或乙方指
    定之人，甲方應塗銷所設定之抵押權，其履行方案再另行協
    商；第3條約定：甲方已支付乙方及支付第三人之工程款共
    計25億416萬9,560元，扣除乙方承擔轉貸之9億200萬元，乙
    方同意返還餘額予甲方，是台鳳公司對被告二人尚有16億
    216萬9,5 60元之連帶債權存在。雖上開第3條後段約定，乙
    方應返還之上開款項，雙方同意轉為台鳳公司預付乙方將來
    興建房屋之房地買賣價款，然乙○○6人嗣後未曾興建任何
    房屋，所謂預付房地買賣價款，純屬虛妄。
  (三)台鳳公司對被告有16億216萬9,560元之債權，自89年9月7日
    以來，未曾為催討債務之行為，顯然怠於行使其債權人之權
    利，而原告對台鳳公司尚有6億145萬元之債權存在，自得代
    位行使台鳳公司對被告之債權，惟被告之財產顯不足以清償
    上開債務，原告僅先就1億元範圍內代位行使台鳳公司對被
    告之連帶債權，其餘債權俟被告另有財產再為請求。
  (四)乙○○雖否認曾委任甲○○簽訂系爭協議書，惟甲○○於刑
    事偵查中坦承系爭協議書係其代表乙○○等6人與台鳳公司
    簽訂，並以之作為解除契約之依據，乙○○同為該刑事案件
    之被告，其於偵查中當知悉系爭協議書存在，於開庭時均未
    曾提出異議，亦未曾對甲○○提出偽造文書之追訴，其於本
    件民事訴訟中始為否認，顯違常情，且系爭契約書第10條第
    2 款約定：依本條約訂而解除本約時，關於如何回復原狀，
    由雙方依誠信公平之原則會商解決之等語，其中所謂「雙方
    」，即包括被告二人，而係爭協議書之內容，係為解除土地
    買賣契約後，釐清台鳳公司與被告等人權義關係之約定，況
    被告既授權甲○○簽訂系爭契約書在前，衡情度裡，亦應授
    權甲○○簽訂協議書於後，否則如何善其後，故被告授權甲○○代為簽訂系爭協議書，應無疑問。
  (五)被告雖抗辯原告不得引用原契約書第13條第3款約定主張被
    告應負連帶責任，惟系爭協議書第8條雖約定：本約簽訂後
    ，雙方應依本約履行，不得再依原契約為任何權利主張等語
    ，係指台鳳公司不得再依系爭契約書要求乙○○等6人給付
    土地之權利，並無有意排除被告返還16億餘元價金予台鳳公
    司之連帶責任，縱認被告無須負連帶責任，亦應依民法第27
    1條之規定，負共同返還之責任。
  (六)系爭契約書第7條約定：甲方前與第三人所簽訂與本案有關
    之合約所生之權義事項及所取得之憑證等，由甲方負責協調
    第三人，同意乙方按現狀契約承擔，乙方亦得視情勢需要逕
    與第三人為契約承擔，以資了結未了之權義事項。是被告於
    簽訂系爭協議書時已知悉台鳳公司將秀岡段部分土地賣予丙○○，並願以現狀承擔契約，則被告就此部分已放棄同時履
    行之抗辯權，被告即不得再據此作為拒絕返還16億餘元土地
    買賣價金之正當理由。又丁○雖主張秀岡公司曾為台鳳公司
    代償原告1億8,000萬元之土地價款，故該公司對台鳳公司有
    1億8,000萬元之債權，其得主張抵銷，惟秀岡公司並未代台
    鳳公司給付原告1億8,000萬元，丁○之主張為無理由，縱認
    秀岡公司對台鳳公司確有1億8,000萬元之債權存在，然被告
    對台鳳公司仍有14億餘元之連帶債務，原告仍得代位台鳳公
    司行使對被告之債權。
  (七)聲明：1.被告應連帶給付台鳳公司1億元，及自起訴狀繕本
    送達之翌日起至清償日止，按年息5％計算之利息。以上款
    項由原告代台鳳公司受領；2.願供擔保，請准宣告假執行。
二、被告乙○○則抗辯：
  (一)系爭協議書立協議書人欄內雖有乙○○之姓名，但係用打字
    列載，未經乙○○簽名及蓋章，乙○○否認曾經委任甲○○
    為代理人。且依系爭協議書前言所載，該協議書係解除土地
    買賣契約書後，為雙方後續回復原狀及損害賠償事項等善後
    事宜簽訂之契約，其第8條亦明定：本約簽訂後，雙方應依
    本約履行，不得再依原契約為任何權利主張等語，是就雙方
    權利範圍，與原契約顯然不同，別為獨立之契約，原告非得
    引用原契約第13條第3款規定，主張乙○○對協議書之履行
    負連帶責任。
  (二)依系爭協議書所約定回復原狀之大前提為：秀岡公司已過戶
    予台鳳公司之土地，台鳳公司應於自協議書簽定日起1個月
    內，即89年10月6日前辦理所有權移轉登記返還秀岡公司或
    其指定之人，秀岡公司同意返還台鳳公司之款項計16億216
    萬9,516元經雙方同意全部轉為台鳳公司預付秀岡公司之房
    地買賣價款；台鳳公司向秀岡公司預付買賣價款之房地為自
    簽訂協議書後第三年起，即自92年9月7日起，5年內每年由
    台鳳公司均分預付之買賣價款，依秀岡公司房地公開銷售之
    底價計價集中選屋，最終價款餘額不足或超出一戶部分時，
    雙方同意以現金結算找補。是雙方當事人係採用形同代物清
    償之方法，處理秀岡公司所負債務，台鳳公司並無請求秀岡
    公司給付金錢之權利。上開回復原狀之方法，因台鳳公司將
    秀岡山莊公共設施用地等提供丙○○借貸1億8,000萬元，丙○○運用信託讓與擔保之方法取得該等土地所有權後，全部
    過戶登記予新詳記工程股份有限公司，並於甲○○代台鳳公
    司償付丙○○1億8,000萬元後，仍拒絕返還系爭土地，致台
    鳳公司無法依限履行上開約定，台鳳公司自不能請求秀岡公
    司返還16億216萬9,516元，且台鳳公司亦無怠於行使權利之
    情事，是原告並未具備代台鳳公司對被告請求履約之權利。
  (三)聲明：1.原告之訴駁回；2.如受不利判決，願供擔保請准宣
    告免為假執行。
三、被告丁○則抗辯：
  (一)其在美國於87年10月12日以傳真出具委任書就土地買賣事宜
    委託甲○○出售土地面積僅0.098818公頃，委任事項僅為：
    「1.與台鳳公司間簽訂土地買賣契約書；2.向台鳳公司受領
    買賣土地價款；3.對台鳳公司為意思表示及受領意思表示；
    4.與系爭契約書相關之其他法律行為」，授權範圍至為明確
    ，並不及於其他，且丁○迄今未取得台鳳公司分文。上開土
    地買賣於87年10月13日訂約後，因台鳳公司有未付足1成之
    定金及未在取得開發整地之雜項使用執照後3年內付清9成餘
    款等違約情事，經秀岡公司於89年6月23日催告台鳳公司於
    函到後7日內，給付已開付之退票款1億8,000萬元及60億元
    等。惟因台鳳公司屆期並未履約，秀岡公司業已代理丁○解
    除上開土地買賣契約。
  (二)系爭協議書對於丁○不生效力，蓋上開土地買賣契約業經解
    除，已溯及自始失效，甲○○如欲代理丁○簽約，自應另行
    取得對被告出具之委託書，始為有權代理，而丁○對於甲○○於89年9日7日復與台鳳公司簽署系爭協議書乙事，並不知
    情，更未出具委託書或授權書與甲○○，甲○○實屬無權代
    理，丁○自不受系爭協議書之拘束，對台鳳公司自未負有16
    億元之債務，更不負有連帶債務之法律責任。
  (三)系爭契約書第11條約定：本約當事人之任何一方違反本約，
    經他方以書面限期催告，逾期未履行或補正時，應就他方之
    損害負賠償責任；第17條則約定：本約未約定事項除民法有
    規定之事項外，應由雙方當事人依誠實信用原則會商決定之
    。因此在台鳳公司違約時，甲○○本得依民法第249條規定
    沒收台鳳公司已交付之定金，詎甲○○未為之且在未獲丁○
    授權下，簽署系爭協議書允諾歸還全部已受付之買賣價金予
    台鳳公司，而台鳳公司迄今仍有多達115筆土地（下稱系爭
    土地）尚未返還，系爭協議書對丁○自不生效力，且丁○亦
    得為同時履行抗辯，主張於台鳳公司未為對待給付返還115
    筆土地予丁○及乙○○等8人前，拒絕自己之給付，以為預
    備抗辯。又甲○○既代台鳳公司償付丙○○1億8,000萬元，
    惟丙○○並未將系爭土地返還台鳳公司，台鳳公司尚積欠秀
    岡公司等人1億8, 000萬元，丁○亦得依法主張抵銷。
  (四)聲明：1.原告之訴駁回；2.如受不利判決，願供擔保請准宣
    告免為假執行。
四、參加人台鳳公司陳述略以：甲○○係代表系爭契約書上所載
    之乙方當事人解除系爭契約，惟後續系爭協議書之簽訂，甲○○並未獲得授權。
五、兩造不爭執事項：
  (一)新光人壽對於台鳳公司原有6億1,200萬元及自89年4月24日
    起至清償日止按年息9.25％計算之利息之債權，經強制執行
    部分受償後，未償餘額為6億3,735萬2,544元，嗣新光人壽
    於93年10月15日將上開債權讓與立富公司，立富公司又於96
    年1月15日將該公司對於台鳳公司之6億1,200萬元不良債權
    轉讓與原告，原告嗣依受讓之債權強制執行台鳳公司之財產
    而於96年7月18日受償1,055萬元，原告對台鳳公司尚有6億
    145萬元之債權存在。
  (二)被告與秀岡公司、甲○○、張秀青、張益周、張朝翔、張朝
    喨等8人，由甲○○為共同代表人，於87年10月13日與台鳳
    公司簽訂系爭契約書（見本院卷第46頁至第52頁）。
  (三)因台鳳公司無法按原約定履行，經秀岡公司等8人解除買賣
    契約，關於契約解除後回復原狀及損害賠償事項等善後事宜
    ，甲○○於89年9月7日與台鳳公司簽定系爭協議書（見本院
    卷第53頁至第54頁）。
  (四)台鳳公司尚未返還系爭土地。
六、得心證之理由：
    原告主張台鳳公司對被告有16億216萬9,560元之債權，且怠
    於行使其債權人之權利，而原告對台鳳公司則尚有6億145萬
    元之債權存在，自得代位行使台鳳公司對被告之債權等情，
    被告固不爭執原告對台鳳公司尚有6億145萬元之債權存在，
    惟否認原告得代位行使台鳳公司對被告之債權，並分別以前
    開情詞置辯，是本件之爭點厥為：(一)系爭協議書之效力是否
    及於被告？(二)原告得否代位台鳳公司行使對被告之權利？(三)
    被告以台鳳公司尚未返還系爭土地，而為同時履行抗辯，是
    否可採？(四)丁○以秀岡公司等人對於台鳳公司之債權1億8,0
    00萬元而為抵銷之預備抗辯，是否可採？茲析述如次：
  (一)系爭協議書之效力是否及於被告？
  1.本件被告與秀岡公司、甲○○、張秀青、張益周、張朝翔、
    張朝喨等8人，由甲○○為共同代理人，於87年10月13日與
    台鳳公司簽訂系爭契約書，及台鳳公司嗣因無法按原約定履
    行，經秀岡公司等8人解除買賣契約，關於契約解除後回復
    原狀及損害賠償事項等善後事宜，甲○○於89年9月7日與台
    鳳公司簽定系爭協議書等情，有系爭契約書及系爭協議書在
    卷可憑（分見本院卷第46頁至第52頁、第53頁至第54頁及第
    83頁至第85頁），且均為兩造所不爭執，自均堪信為真實。
    而系爭契約書第13條第1項既載明：乙方（即包含被告及甲○○之一方）全體當事人委任甲○○為其代表人，授予代表
    全體當事人為簽訂本約、對甲方之意思表示、受領甲方對乙
    方之意思表示、受領本約第3條所定本約價款等，及與本約
    相關之一切協商通知或其他全部法律行為之權限，除經甲方
    書面同意外，本項委任授權不得減縮或撤銷等語，即系爭契
    約之雙方當事人約定系爭契約有關之一切協商通知或其他全
    部法律行為，甲○○均有代理被告之權限，系爭協議書復為
    台鳳公司與甲○○就系爭契約解除後回復原狀及損害賠償事
    項等善後事宜而簽立，即屬上開契約條款所約定甲○○得代
    理被告之範圍，且被告均列名當事人，甲○○亦以被告之共
    同代理人而簽名，是系爭協議書之效力自應及於被告。
  2.被告及台鳳公司雖均否認甲○○簽立系爭協議書並未獲被告
    授權云云，惟查：
  (1)被告丁○授權甲○○出賣本件所涉丁○土地之委任書上所載
    之授權事項即包括「對台鳳公司為意思表示及受領台鳳公司
    之意思表示」及「與本件土地買賣契約相關之其他法律行為
    」，而甲○○既代理丁○與台鳳公司簽訂系爭契約書，及因
    台鳳公司無法如約給付買賣價金而解除系爭契約，且甲○○
    就解除契約之善後事宜而與台鳳公司簽訂之系爭協議書，亦
    包括處理丁○之土地，堪認為上開所稱與本件土地買賣契約
    相關之其他法律行為，而仍屬丁○授權甲○○之範圍，是原
    告主張系爭協議書效力及於丁○，核屬有據。
  (2)被告乙○○於另案刑事偵查中與甲○○共同委任辯護人於94
    年11月16日向臺灣臺北地方法院檢察署提出刑事答辯五狀陳
    稱：甲○○、台鳳公司及丙○○三方之間，早在89年9月7日
    台鳳公司與甲○○（代表秀岡公司及個人5人）簽訂協議書
    之日，即達成口頭協議等語，有該答辯狀附於該署94年度偵
    字第10813號卷可稽（見該偵查卷二第56頁及本院卷第191頁
    反面），足認乙○○早於94年間之該案中自承甲○○係代理
    被告簽訂系爭協議書等語，其於本件訴訟中反而否認甲○○
    為其代理人，其所辯是否屬實，即非無疑。
  (3)台鳳公司雖陳稱甲○○簽訂系爭協議書未獲被告授權，惟並
    未舉證以實其說，況倘甲○○未獲被告授權，何以台鳳公司
    仍願意在書有甲○○為共同代理人之系爭協議書上簽章，台
    鳳公司所陳，顯屬無據，不足採信。
  (4)證人甲○○到庭證稱：其簽完系爭協議書後，有向被告說明
    協議書之內容，表示被告之權益沒有受損，被告表示瞭解，
    沒有表示異議等語，倘甲○○未獲被告之授權，何以須向被
    告說明協議書之內容，且被告於知悉協議書內容後，又僅表
    示瞭解而未為異議，要與常情有違。
  (5)另台鳳公司與甲○○簽立系爭協議書後，已依協議書之約定
    於90年1月16日將應返還丁○之秀岡段87之2及87之3地號土
    地移轉登記予丁○，並於同日將秀岡段87之1地號土地移轉
    登記與乙○○，此有臺北縣新店地政事務所土地異動表可稽
    （見本院卷第118頁至第125頁），而上開土地之移轉登記倘
    未獲被告之協助辦理，自難完成相關手續，亦足認被告對協
    議書之內容知悉且無異議，並配合契約之履行，則其主張非
    系爭協議書效力所及，非屬有據，應不足採。
  (二)原告得否代位台鳳公司行使對被告之權利？
    按債務人怠於行使其權利時，債權人因保全債權，得以自己
    之名義，行使其權利，民法第242條前段固有明文。惟民法
    第242條前段所定債務人怠於行使其權利時，債權人因保全
    債權，得以自己之名義，行使其權利之先決條件，須債務人
    果有此權利，且在可以行使之狀態，始有債權人代位行使之
    可言，最高法院65年台上第381號判例意旨可資參照。查：
  1.系爭協議書第1條約定：「乙方已過戶予甲方如附表一所示
    之土地，甲方同意自本協議書（以下稱本約）簽訂日起壹個
    月內辦理所有權移轉登記返還乙方或乙方指定之人。甲方應
    塗銷所設定之抵押權，其履行方案再另行協商」，第2條約
    定：「乙方同意於辦理所有權移轉完成時將甲方支付土地價
    金所承擔之貸款之本金餘額玖億零貳百萬元由乙方轉為承擔
    ，並退還甲方前提供之玖億元未兌現票據」，第3條約定：
    「甲方已支付乙方之土地款及支付第三人之工程款等共計貳
    拾伍億肆佰壹拾陸萬玖仟伍佰壹拾陸元，扣除前揭乙方承擔
    轉貸之玖億零貳佰萬元後，乙方同意返還餘額予甲方，雙方
    同意上述乙方應返還甲方之款項轉為甲方預付乙方之後述房
    地買賣價款」，第4條約定：「自本約簽訂後第3年起，即自
    九十二年九月七日起，五年內每年由甲方均分前述買賣價款
    ，依乙方房地公開銷售底價八成集中選屋；最終價款餘額不
    足或超出1戶部分時，雙方同意以現金結算找補」，是依系
    爭協議書約定，秀岡公司、甲○○及被告等同意返還台鳳公
    司之款項計16億216萬9,516元之前提在於渠等已過戶予台鳳
    公司之土地，台鳳公司應先予返還，即於自協議書簽定日起
    1 個月內，即89年10月6日前辦理所有權移轉登記返還渠等
    或其指定之人，且返還該款項之方式係轉為台鳳公司預付秀
    岡公司之房地買賣價款，即自92年9月7日起，5年內每年由
    台鳳公司均分預付之買賣價款，依秀岡公司房地公開銷售之
    底價計價集中選屋，最終價款餘額不足或超出一戶部分時以
    現金結算找補。惟台鳳公司迄未全數返還系爭土地與秀岡公
    司、甲○○及被告等，業經甲○○證述在卷（見本院卷第13
    5頁及第136頁反面），且為兩造所不爭執，自堪信為真實，
    則台鳳公司既尚未履行返還系爭土地之義務，即難認台鳳公
    司有依系爭協議書請求被告連帶給付16億216萬9,516元之權
    利，況該款項係經約定轉為台鳳公司預付秀岡公司之房地買
    賣價款，益徵原告主張台鳳公司對被告之16億216萬9,516元
    債權，非處於得行使之狀態，是依上揭規定及說明，原告自
    無從代位台鳳公司行使對被告之權利。
  2.原告雖主張：被告於簽訂系爭協議書後，迄今已近8年有餘
    ，未曾興建任何房屋出賣予台鳳公司以抵銷應返還之土地買
    賣價金，則台鳳公司對被告仍有16億餘元之債權，且自89年
    9月7日以來，未曾向被告等人催討，亦不曾施以強制執行，
    自屬怠於行使其債權人之權利云云。惟被告無法興建房屋出
    賣予台鳳公司，係因系爭土地包含供公共設施用地，台鳳公
    司並未返還，根本無法申請建造執照，亦經甲○○證述在卷
    （見本院卷第137頁），且為兩造所不爭執，應堪信為真實
    ，則被告於簽訂系爭協議書後，未曾興建任何房屋出賣予台
    鳳公司以抵銷應返還之土地買賣價金，顯可歸責於台鳳公司
    而非被告，原告尚難執此主張台鳳公司係怠於行使其債權人
    之權利。
  (三)承上，原告既不得代位台鳳公司對被告之債權，則本件上開
    爭點(三)「被告以台鳳公司尚未返還系爭土地，而為同時履行
    抗辯，是否可採？」及爭點(四)「被告丁○以秀岡公司等人對
    於台鳳公司之債權1億8,000萬元而為抵銷之預備抗辯，是否
    可採？」即無加以論述之必要，附此敘明。
七、綜上所述，系爭協議書效力雖及於被告，惟台鳳公司並未依
    約先履行返還系爭土地之義務，且依約被告應返還之款項係
    轉為台鳳公司預付秀岡公司之房地買賣價款，即原告主張台
    鳳公司對被告之16億216萬9,516元債權，非處於得行使之狀
    態，原告自無從代位台鳳公司行使對被告之權利。從而，原
    告請求被告應連帶給付台鳳公司1億元，及自起訴狀繕本送
    達之翌日起至清償日止，按年息5％計算之利息，及以上款
    項由原告代台鳳公司受領，為無理由，應予駁回。原告之訴
    既經駁回，其假執行之聲請即失所附麗，亦應予以駁回。
八、本件事證已臻明確，兩造其餘之主張、攻擊或防禦方法及所
    提證據，經本院斟酌後，認為均不足以影響本判決之結果，
    自無逐一詳予論駁之必要，併此敘明。
九、訴訟費用負擔之依據：依民事訴訟法第78條。
中    華    民    國    98    年    2     月    19    日
                  民事第四庭  審判長法  官  周祖民
                                    法  官  匡  偉
                                    法  官  賴武志
以上正本係照原本作成
如對本判決上訴，須於判決送達後20日內向本院提出上訴狀
中    華    民    國    98    年    2     月    19    日
                                    書記官  施若娟


司法院資訊處製作；財團法人民間司法改革基金會備份。
